【裁判字號】    98,審訴,4088
【裁判日期】    981214
【裁判案由】    毒品危害防制條例
【裁判全文】
臺灣高雄地方法院刑事判決            98年度審訴字第4088號
公  訴  人  臺灣高雄地方法院檢察署檢察官
被      告  甲○○
上列被告因毒品危害防制條例案件，經檢察官提起公訴（98年度
毒偵字第4841號、98年度毒偵字第4921號），被告就被訴事實為
有罪之陳述，本院告知被告簡式審判程序之旨，並聽取當事人之
意見後，合議庭裁定由受命法官獨任進行簡式審判程序，判決如
下：
    主  文
甲○○施用第一級毒品，累犯，處有期徒刑壹年；又施用第一級
毒品，累犯，處有期徒刑壹年，扣案第一級毒品海洛因壹包（驗
前淨重零點零壹公克，驗餘淨重零點零貳壹公克），沒收銷燬
之。應執行有期徒刑壹年拾月，扣案第一級毒品海洛因壹包（驗
前淨重零點零壹公克，驗餘淨重零點零貳壹公克），沒收銷燬
之。
    事  實
一、甲○○前因施用毒品案件，經本院裁定令入勒戒處所施以觀
    察、勒戒後，認有繼續施用毒品傾向，復以88年度毒聲字第
    6781號裁定令入戒治處所施以強制戒治，於民國89年9 月16
    日期滿執行完畢，並經臺灣高雄地方法院檢察署檢察官於89
    年10月14日以89年度戒毒偵字第1076號為不起訴處分確定。
    其又於91年間因施用毒品案件，經臺灣高等法院高雄分院以
    92年度上訴字第250 號判處有期徒刑1 年確定，於93年12月
    31日縮刑期滿執行完畢。其復於94年間因施用毒品案件，分
    別經本院以94年度訴字第2123號、94年度簡字第6297號判處
    有期徒刑1 年、6 月確定，定應執行刑為有期徒刑1 年5 月
    確定，於96年3 月15日縮刑期滿執行完畢。其再於96年間因
    施用毒品案件，經本院以96年度訴字第4050號判處有期徒刑
    7 月、5 月確定，定應執行刑為有期徒刑10月確定；另於97
    年間因施用毒品案件，經本院以97年度審訴字第1851號判處
    有期徒刑8 月確定，合併定應執行刑為有期徒刑1 年5 月確
    定，於98年5 月10日縮刑期滿執行完畢。詎其猶不知悔改，
    另基於施用第一級毒品海洛因之犯意，為下列犯行：
(一)、於98年7 月9 日21時許，在高雄市○○區○○路上公共廁所
    內，以針筒注射之方式，施用第一級毒品海洛因1 次。嗣於
    同年7 月11日中午12時45分許，在高雄市鹽埕區○○○路33
    7 號，為警經其同意採集尿液送驗後呈嗎啡陽性反應，而悉
    上情。
(二)、於98年7 月27日19時許，在高雄市○○區○○路上公共廁所
    內，以摻入香菸點燃吸食煙霧之方式，施用第一級毒品海洛
    因1 次。嗣於同年7 月29日17時許，在高雄市鼓山區○○○
    路與北斗街交岔路口處，因形跡可疑，為警盤查，當場扣得
    其自行交付員警之第一級毒品海洛因1 包（驗前淨重0.031
    公克，驗餘淨重0.021 公克），並經其允諾採集尿液送驗後
    呈嗎啡陽性反應，始悉上情。
二、案經高雄市政府警察局鹽埕分局及三民第二分局分別移請臺
    灣高雄地方法院檢察署檢察官偵查起訴。
    理  由
一、按本件被告甲○○所犯為死刑、無期徒刑、最輕本刑為3 年
    以上有期徒刑或高等法院管轄第一審案件以外之罪，其於準
    備程序中就前揭被訴事實為有罪之陳述，經本院告知其簡式
    審判程序之旨，並聽取當事人之意見後，本院合議庭認無不
    得或不宜適用簡式審判程序之處，爰依刑事訴訟法第273 條
    之1 第1 項規定，裁定由受命法官獨任進行簡式審判程序，
    合先敘明。
二、上揭犯罪事實，業據被告於本院審理中坦承不諱，並有卷附
    查獲現場照片2 張可按，且被告於警詢時所採集之尿液經送
    驗後，結果呈嗎啡陽性反應，有濫用藥物尿液檢體監管記錄
    表（代號：B097）、偵辦毒品案件尿液對照表（代號：H-22
    6） 、高雄市立凱旋醫院98年7 月29日及98年8 月18日濫用
    藥物尿液檢驗報告各1 份附卷可稽，是被告自警詢接受採尿
    時起回溯96小時內（不含受公權力拘束時間），均確實有施
    用過第一級毒品海洛因1 次無疑，與被告自白之施用時間吻
    合；另扣案被告自行交付員警之白色粉末1 包，為第一級毒
    品海洛因（驗前淨重0.031 公克，驗餘淨重0.021 公克），
    業有高雄市立凱旋醫院濫用藥物成品檢驗鑑定書1 紙、檢測
    劑檢測結果照片2 張在卷足憑，足認被告自白與事實相符，
    堪予採信。又被告曾因施用毒品案件，受如事實欄所載之觀
    察、勒戒及強制戒治處分執行完畢，並經臺灣高雄地方法院
    檢察署檢察官於89年10月14日以89年度戒毒偵字第1076號為
    不起訴處分確定後，5 年內再犯施用毒品罪而經依法追訴處
    罰完畢等事實，有臺灣高等法院被告前案紀錄表在卷可考。
    按毒品危害防制條例第20條、第23條於93年1 月9 日修正施
    行後，將施用毒品之刑事處遇程序，區分為「初犯」及「5
    年內再犯」、「5 年後再犯」3 種，其立法理由謂：「初犯
    」經觀察、勒戒或強制戒治執行完畢釋放後，「5 年內再犯
    」者，因其再犯率甚高，原實施之觀察、勒戒及強制戒治既
    已無法收其實效，爰依法追訴或裁定交付審理。至於經觀察
    、勒戒或強制戒治執行完畢釋放後，「5 年後再犯」者，前
    所實施之觀察、勒戒或強制戒治已足以遮斷其施用毒品之毒
    癮，為期自新及協助其斷除毒癮，仍適用「初犯」規定，先
    經觀察、勒戒或強制戒治之程序。從而依92年修正後之規定
    ，僅限於「初犯」及「5 年後再犯」2 種情形，始應先經觀
    察、勒戒或強制戒治程序。倘被告於5 年內已再犯，經依法
    追訴處罰，縱其第3 次再度施用毒品之時間，在初犯經觀察
    、勒戒或強制戒治執行完畢釋放5 年以後，已不合於「5 年
    後再犯」之規定，且因已於「5 年內再犯」，顯見其再犯率
    甚高，原實施之觀察、勒戒或強制戒治，已無法收其實效，
    即應依該條例第10條處罰（最高法院95年第7 次、97年第5
    次刑事庭會議決議參照）。是被告本件被訴之施用毒品犯行
    ，雖係於初犯之觀察、勒戒及強制戒治處分執行完畢，並經
    臺灣高雄地方法院檢察署檢察官於89年10月14日以89年度戒
    毒偵字第1076號為不起訴處分確定5 年以後而犯，然已不合
    於毒品危害防制條例第20條第3 項「5 年後再犯」之規定，
    揆諸前揭說明，即應依同條例第10條予以追訴處罰。綜上，
    本案事證明確，被告犯行洵堪認定，應予依法論科。
三、核被告所為，係犯毒品危害防制條例第10條第1 項之施用第
    一級毒品罪2 罪。其施用第一級毒品海洛因前持有海洛因（
    含扣案第一級毒品海洛因1 包）之低度行為，均應為施用之
    高度行為所吸收，不另論罪。其所犯上開2 罪間，犯意各別
    ，行為互殊，應予分論併罰。再被告有如事實欄所記載之前
    科，有臺灣高等法院被告前案紀錄表在卷可證，其於有期徒
    刑執行完畢後，5 年內故意再犯本件法定刑為有期徒刑以上
    之罪，均為累犯，應依刑法第47條第1 項規定，加重其刑。
    爰審酌被告前因施用毒品案件，歷經觀察、勒戒及強制戒治
    後，仍未根除毒癮，顯見其意志不堅，惟念其犯後坦承犯行
    ，深表悔悟，態度堪稱良好，及其犯罪之動機、目的、手段
    、所生之損害等一切情狀，各量處如主文所示之刑，並定其
    應執行之刑，以資懲儆。扣案第一級毒品海洛因1 包（驗前
    淨重0.031 公克，驗餘淨重0.021 公克），及因殘留微量第
    一級毒品海洛因，無析離實益，視同毒品整體之包裝袋，爰
    依毒品危害防制條例第18條第1 項前段規定，不問屬於被告
    與否，均宣告沒收銷燬之。至因鑑驗所耗損部分，既已滅失
    ，自毋庸宣告沒收銷燬，附此敘明。
據上論斷，應依刑事訴訟法第273 條之1 第1 項、第299 條第1
項前段，毒品危害防制條例第10條第1 項、第18條第1 項前段，
刑法第11條、第47條第1 項、第51條第5 款，判決如主文。
本案經檢察官游淑玟到庭執行職務
中    華    民    國    98    年    12    月    14    日
                  刑事第十庭  法  官    李代昌
以上正本證明與原本無異。
如不服本判決應於收受送達後10日內向本院提出上訴書狀，並應
敘述具體理由；如未敘述上訴理由者，應於上訴期間屆滿後20日
內向本院補提理由書（均須按他造當事人之人數附繕本）「切勿
逕送上級法院」。
中    華    民    國    98    年    12    月    14    日
                              書記官    黃振祐
附錄論罪科刑之法條：
毒品危害防制條例第10條第1項
施用第一級毒品者，處 6 月以上 5 年以下有期徒刑。

司法院資訊處製作；財團法人民間司法改革基金會備份。
